臺灣高雄地方法院民事判決　　　　　　　94年度勞訴字第14號
原　　　告　丁○○
　　　　　　甲○○
　　　　　　戊○○
共　　　同
訴訟代理人　朱育男律師
被　　　告　聯捷運輸股份有限公司
法定代理人　乙○○
訴訟代理人　丙○○
　　　　　　萬維堯律師
當事人間請求給付加班費等事件，本院於民國94年11月3 日言詞
辯論終結，判決如下：
  主  文
被告應給付原告丁○○新台幣陸萬伍仟肆佰陸拾肆元、原告甲○○新台幣萬仟佰貳拾元、原告楊常倫新台幣萬仟玖佰
玖拾貳元，及均自民國94年4 月5 日起至清償日止，按週年利率
5%計算之利息。
原告其餘之訴駁回。
訴訟費用由被告負擔1/5，餘由原告負擔。
本判決原告勝訴部分得假執行，但被告以新台幣陸萬伍仟肆佰陸
拾肆元、新台幣萬仟佰貳拾元、新台幣萬仟玖佰玖拾
貳元分別為原告丁○○、甲○○、楊常倫預供擔保，得免為假執
行。
原告其餘假執行之聲請駁回。
  事實及理由
一、按訴狀送達後，原告不得將原訴變更，但擴張或減縮應受判
    決事項之聲明，及不甚礙被告之防禦及訴訟之終結者，不在
    此限，民事訴訟法第255 條第1 項第3 款、第7 款分別定有
    明文。本件原告起訴時聲明請求被告應給付原告丁○○新台
    幣（下同）1,139,200 元、原告甲○○1,059,040 元、原告
    戊○○1,178,800 元；嗣於訴訟繫屬後變更請求被告應給付
    原告丁○○814,275 元、原告甲○○876,172 元、原告戊○○991,995 元，經核其性質應屬減縮訴之聲明，且無礙於被
    告之防禦及訴訟之終結，揆諸前開說明，自應准許。
二、原告主張：原告丁○○、甲○○、戊○○分別自民國85年6
    月1 日、89年10月2 日、84年8 月1 日起，受僱於被告聯捷
    運輸股份有限公司擔任拖車駕駛員工作迄今，按92年12月回
    溯6 個月計算之平均薪資依序各為53,789、57,561、55,905
    元。原告等人於工作期間每日工作均超過基本工時8 小時，
    詎被告均未依勞動基準法第24條之規定給付超時加班費，總
    計丁○○、甲○○、戊○○於93年回溯計算5 年間，合計加
    班時數（即按每日工作超過8 小時部分之總計）分別為2,52
    1 .81 小時、2,658.84小時、3,110.4 小時，依時薪各為29
    7 元、239 元、308 元計算，短發之加班費分別為748,811
    元、842, 852元、958,003 元。另被告自93年1 月起，未經
    原告同意，片面將執勤加班費由每日1,000 元降至500 元、
    灌充獎金每次105 元降為80元、里程獎金每公里減少2 角，
    自93年1 月起至94年2 月止共14個月，依兩造同意按調降前
    後平均薪資計算之結果，原告丁○○之薪資差額為65,464元
    （計算式：4,676 ×14＝65,464）、原告甲○○之薪資差額
    為33, 320 元（計算式：2,380 ×14＝33,320）、原告楊常
    倫之薪資差額為33,992元（計算式2,428 ×14＝33,992）。
    為此爰依勞動基準法第24條第1 款規定及勞動契約之法律關
    係，請求被告給付前開短發之工資，因此求為判決：(一)被告
    應給付原告丁○○814,275 元、甲○○876,172 元、戊○○
    991,995 元，及均自起訴狀繕本送達翌日起至清償日止，按
    週年利率5 ％計算利息。(二)願供擔保為假執行宣告之判決。
三、被告則以：原告均係拖車駕駛員，每日工作時間與送貨地點
    均非固定，須經常出車在外之特殊工作性質，難以精確計算
    每人每日實際工作時數，因此不受上下班打卡的限制，故原
    告對於工作方式及薪資結構即與一般勞動契約不同。被告公
    司係以給付「里程加給」及「灌充加給」之方式，代替延長
    工時薪資之給與。亦即里程加給區分為長途與短途，長途送
    貨以趟次計算，短途送貨依實際里程計算，若星期日或國定
    假日出勤，則除里程加給外，另有假日加給；而灌充獎金則
    按裝卸次數計算。原告於受僱之初對此因工作方式不同之薪
    資結構均已知之甚詳，並簽署勞動契約而行之有年，其等嗣
    後再以不同之薪資結構計算方式，主張給付加班費，顯與原
    約定不符。而原告領取之工資，內容包括底薪、出勤獎金、
    安全獎金、伙食津貼、灌充加給、里程加給、假日加給，已
    包括延長工時之薪資在內，原告自不得起訴重複請求。另被
    告公司雖自93年1 月起，未經公告減少灌充加給、短程里程
    加給、假日津貼之情事，然此係反應營運成本所必要，並曾
    分別由主管向所屬人員宣導，並非片面調降薪資，況且原告
    於收受薪資單後均未即時提出爭執，足見已有默示同意等語
    ，茲為抗辯。並聲明請求：(一)原告之訴及假執行之聲請均駁
    回。(二)如受不利益判決，願供擔保請准免為假執行。
四、原告主張受僱於被告擔任拖車駕駛員職務，工作性質均為依
    據客戶需求的時間、距離，裝卸及載運液態氧等危險氣體前
    往指定處所，原告於93年12月許回溯6 個月計算之平均薪資
    分別為原告丁○○53,789元，原告甲○○57,561元，原告戊○○55,905 元；又依兩造合意按車輛行車紀錄器、圓盤表1
    年判讀計算之平均數，5 年間每日延長工時時數合計分別為
    原告丁○○2,521.25小時（計算式504.25×5 ＝2,521.25）
    、原告戊○○3,110.4 小時（計算式622.08×5 ＝3,110.4
    ）、原告甲○○按4 年4 月之任職期間計算則為2,658.84小
    時（計算式：613.58×4 ＝2,454.32，613.58×4/12＝204.
    52，2,454 .32 ＋204.52＝2,658.84）；另被告自93年1 月
    起，將執勤加班費由每日1,000 元調降至500元、灌充獎金
    每次105 元降為80元、里程獎金每公里減少2 角，自93年1
    月起至94年2 月止共14個月，依兩造同意按調降前後6 個月
    平均薪資計算之結果，原告丁○○之薪資差額為65,464元（
    計算式：4,676 ×14＝65,464）、原告甲○○之薪資差額為
    33, 320 元（計算式：2,380 ×14＝33,320）、原告楊常倫
    之薪資差額為33,992元（計算式2,428 ×14＝33,992）之事
    實，業據提出勞工保險卡、車輛運輸紀錄表及行車紀錄器、
    薪資表、加班時數明細表為證，且為被告所不爭執，堪信為
    真實。原告另主張被告應於任職期間，依延長工作之時數給
    付加班費，及自93年1 月起片面調降薪資與兩造先前之薪資
    約定不符，而請求給付按調降前6 個月平均薪資之差額，則
    為被告所否認，並以前詞置辯。是本件爭點在於：(一)、依兩
    造之勞動契約，原告對於延長工作之時數，得否另行請求加
    班費？(二)、兩造對於薪資之調降有無合意？茲分述如后。
五、依兩造之勞動契約，原告得否對於延長工時之時數，另行請
    求加班費？
(一)、兩造間訂立勞動契約時，對於薪資結構之約定如何，業據證
    人即訴外人聯華氣體工業股份有限公司儲運課長李自華證稱
    ：是我代替被告公司面試駕駛員的，當時我有口頭講解被告
    公司薪資結構、舉例說明里程加給之計算方法；雖然沒有明
    確告知里程加給就是代替加班費，但是我有說外出跑車超過
    8 小時還回不來，公司就會分別依照長、短程不同標準增給
    里程加給，並舉例由林園送貨到桃園時間超過8 小時，就會
    多給1,600 元獎金等語；核與證人即被告公司駕駛員林建同
    亦稱：應徵時公司有告訴我薪資結構、里程加給之計算方法
    等語相符（詳卷第113 頁至第121 頁所附本院93年勞訴字第
    51號民事事件準備程序筆錄）；且觀諸被告所提出經原告戊○○、甲○○簽署之任用薪資計算標準及獎勵辦法實施細則
    （下稱薪資計算標準，詳卷第85頁第86頁）載明被告公司薪
    資結構、計算方式、上下班不打卡，不計加班，採簽到方式
    之內容；佐以原告所擔任運輸工作在時間上之特殊性，足證
    兩造於訂定勞動契約時已約定薪資結構及計算方式至明。
(二)、至於兩造薪資約定之詳細內容，業據原告陳稱：薪資固定給
    付之項目有底薪、全勤獎金、安全獎金、伙食津貼；非固定
    計算之項目有短程獎金、長程獎金、灌充獎金及假日執勤獎
    金，短程獎金是依據車輛行駛的里程數決定，長程獎金按趟
    數次數，路途越遠，金額越高，灌充獎金係依據次數計算等
    語（詳卷第209 頁至第210 頁），經核與前開薪資計算標準
    及附表所載之內容相同。兩造對薪資結構主要分為2 大項，
    其中非定額計算之薪資，與原告所提供之勞務在時間上之特
    殊性相符，且係隨著行車里程、長途行車之次數及灌充次數
    機動計薪，而前開里程及次數之多寡均與原告提供勞務之時
    間成正比，故被告抗辯薪資結構係因原告工作之特殊性，將
    加班費以給付里程獎金及灌充獎金之方式替代給付等語，洵
    屬有據。
(三)、勞動基準法之立法目的係為規定勞動條件之最低標準，倘若
    勞雇雙方所約定之勞動條件高於同法所定之最低標準者，基
    於契約自由之法理，自難認與該法之強制規定牴觸。次按，
    雇主延長勞工工作時間者，其延長工作時間之工資在2 小時
    以內者，按平日每小時工資額加給1/3 以上計算，勞動基準
    法第24條第1 款定有明文。本件依原告所提出之前開薪資表
    （詳卷第46頁至第55頁）計算里程加給及灌充獎金，每年平
    均可領取之薪資，原告丁○○為334,560 元（計算式：27,8
    80×12＝334,560）、 原告戊○○為296,400 元（計算式：
    24,700×12＝296,400）、 原告甲○○為356,508 元（計算
    式：29,709×12＝356,508）， 均較按平均薪資時薪所計算
    延長工作時間每年可領取之薪資，原告丁○○為149,762 元
    （計算式：297 ×504.25＝149762）、原告戊○○為191,60
    1 元（計算式：308 ×622.08＝191,601）、原告甲○○為
    194,505 元（計算式：317 ×613.58＝194,505）為 高。被
    告既係針對原告職務在時間上之特殊性，以里程獎金及灌充
    獎金之薪資結構替代延長工時之加班費，且其給付數額亦高
    於勞動基準法第24條第1 款所定之最低標準，縱未按「加班
    費」之法定名稱給付予勞工，亦不得以此指為違反法律之強
    制規定。故依兩造之勞動契約，原告不得對於延長工時之時
    數，另行請求被告給付加班費。
六、兩造對於薪資之調降有無合意？茲分述如后。
(一)、原告薪資之調降原因及過程，係因被告為反應營運成本而決
    定，僅透過主管人員向勞工宣導之情，為兩造所不爭，足見
    原告主張被告係片面之意思變更勞動契約內容之語，洵屬有
    據。至於原告是否允諾被告片面調降薪資，則據前開證人李
    自華證稱：我只負責將每月灌充數、里程數統計後輸入電腦
    ，被告會自行核算並發放薪資；93年1 月被告調降灌充加給
    、里程加給、假日津貼時，我並不知情，也沒有轉知原告，
    但原告收到工資發現有減少，就有表示爭執，經我計算發現
    工資確實有減少，才得知是灌充加給等有調降，我有向副理
    反應，至於兩造後續處理情形我就沒有參與等語（詳見前開
    準備程序筆錄）；核與原告均一致表示不同意被告調降薪資
    之語相符。雖原告並未即時對薪資調降之事提出異議，但兩
    造並未對原告承諾之方式有所約定，自不得以單純之沈默，
    反推原告有積極的承諾意思，從而被告抗辯兩造對於薪資之
    調降意思表示趨於一致云云，即難採信。
(二)、按工資由勞雇雙方議定之，勞動基準法第21條第1 項前段定
    有明文，而工資屬於勞動契約之要素，亦為雇主關於勞動契
    約之主要給付義務；是以，工資於勞資雙方議定後，雇主即
    不得未經勞工同意片面減少工資之給付，而為違反兩造勞動
    契約之約定，故被告抗辯為反應營運成本，而片面減低工資
    云云，即不足採。被告自93年1 月起調降灌充加給、里程加
    給、假日津貼等薪資給付，並未經原告同意，從而被告片面
    變更勞動契約內容，減輕其給付義務，自難認與前開規定相
    符；故原告主張被告應給付93年1 月至94年2 月間因調降而
    短發之工資，即屬可採。
七、綜上所述，被告既係以「里程加給」及「灌充獎金」替代延
    長工時薪資之給與，且實際上亦已給付予原告受領完畢，則
    原告即不得另行請求按延長工時計算之加班費，故原告依勞
    動基準法第24條第1 款規定，請求被告分別給付原告丁○○
    748,811 元、甲○○842,852 元、戊○○958,003 元，為無
    理由，不應准許。另一方面，被告片面調降薪資，並不生變
    更原訂薪資數額之效力，從而原告依調降前勞動契約之法律
    關係，按93年1 月至94年2 月止短少之薪資數額，請求被告
    給付原告丁○○65,464元（計算式：4,676 ×14＝65,464）
    、原告甲○○33,320元（計算式：2,380 ×14＝33,320）、
    原告楊常倫33,992元（計算式2,428 ×14＝33,992），及均
    自起訴狀繕本送達之翌日（即94年4 月5 日，此有送達證書
    在卷可稽）起，至清償日止，按週年利率5 ％計算之利息，
    即屬有據，應予准許。
八、本件係所命給付之金額未逾500,000 元之判決，應依職權宣
    告假執行，原告就其勝訴部分請求命供擔保准予宣告假執行
    ，僅為督促本院為職權之發動，故不另予准駁。至於原告勝
    訴部分，爰酌定相當之擔保金額，准被告預供擔保後免為假
    執行。又原告敗訴部分，其假執行之聲請，即失其依附，應
    予駁回。
九、據上論結：本件原告之訴為一部有理由，一部無理由，依民
    事訴訟法第79條、第85條第1 項、第389 條第1 項第5 款、
    第392 條2 項，判決如主文。
中　　華　　民　　國　　94　　年　　11　　月　　17　　日
                  民事鳳山分庭法　官　李代昌
正本係照原本作成。
如不服本判決，應於送達後20日內，向本院提出上訴狀並表明上
訴理由，如於本判決宣示後送達前提起上訴者，應於判決送達後
10日內補提上訴理由書（須附繕本）。
中　　華　　民　　國　　94　　年　　11　　月　　17　　日
                                書記官　林豐富
